臺灣臺南地方法院刑事判決　　　　　　　 94年度訴字第385號
公　訴　人　臺灣臺南地方法院檢察署檢察官
被　　　告　己○○
選任辯護人　鐘律師
上列被告因違反槍砲彈藥刀械管制條例案件，經檢察官提起公訴
（93年度偵字第12914號），本院判決如下：
    主  文
己○○連續幫助未經許可，持有可發射子彈具有殺傷力之槍枝，
處有期徒刑捌月，併科罰金新臺幣萬元，罰金如易服勞役，以
新臺幣玖佰元即銀元佰元折算壹日。緩刑貳年。
扣案如附表所示之槍枝、子彈均沒收。
    事  實
一、己○○與林敬堯及甲○○（俟到案後另行審結）係朋友關係
    ，因甲○○曾向己○○言及欲購買槍枝、子彈，而林敬堯適
    認識販賣土造槍枝、子彈之丁○○（另案提起公訴），己○○竟基於幫助甲○○、丙○○（另案偵辦中）持有槍枝、子
    彈之概括犯意，介紹甲○○與林敬堯認識；並於民國九十三
    年農曆春節前後，連續二次由己○○帶同甲○○及丙○○自
    台北南下至臺南縣永康市崑山大學旁之「四海遊龍」店附近
    ，以每枝約新台幣（下同）五萬元之價格，分別向丁○○購
    買具殺傷力之仿貝瑞塔八四型之改造手槍共計三枝（第一次
    一枝、第二次二枝）及土造子彈共計約一百顆。由丁○○將
    包裝好之槍枝、子彈交予林敬堯，再轉交予甲○○、丙○○
    。丙○○取得前開槍枝、子彈後，將其中一枝改造手槍及至
    少二十三顆子彈，攜至戊○○（另行審結）位在台北縣深坑
    鄉福音山莊十五巷二十二號住處，轉讓予戊○○持有。戊○○於持有上開槍枝、子彈後，亦未經許可，將前開槍枝及二
    十三顆子彈出借予庚○○（另行審結）持有。嗣於九十四年
    一月十日上午八時二十分許，警方持搜索票，至庚○○位在
    臺北縣新莊市○○街一０四巷十一弄八號三樓住處搜索時，
    由庚○○主動將如附表所示之槍枝、子彈繳交予警方。
二、案經內政部警政署刑事警察局移請臺灣臺南地方法院檢察署
    檢察官偵查起訴。
    理  由
一、上開事實，業據被告己○○承坦不諱，核與證人丁○○、林
    敬堯所述情節大致相同，並有如附表所示之槍枝、子彈扣案
    可資佐證。扣案之上開槍枝、子彈經送鑑定結果，土造手槍
    （槍枝管制編號：0000000000）係仿BERETTA廠84型半自動
    手槍製造之玩具手槍換裝土製金屬槍管改造而成之改造手槍
    ，機械性能良好，可擊發如附表編號2之土造子彈，認具殺
    傷力；土造子彈十七顆（原扣案二十三顆）係土造子彈，均
    具直徑約8.0mm之土造金屬彈頭，採樣六顆試射，均可擊發
    ，認具殺傷力（剩十七顆），有內政部警政署刑事警察局94
    年1月11日刑鑑字第0940005375號槍彈鑑定書在卷足憑。足
    認被告自白與事實相符，應可採信。本件被告幫助未經許可
    持有具有殺傷力之改造槍枝、子彈之事證明確，應依法論科
    。
二、論罪科刑
　(一)按行為後，法律有變更者，適用裁判時之法律，但裁判前之
    法律有利於行為人者，適用最有利於行為人之法律，刑法第
    二條第一項定有明文。經查：槍砲彈藥刀械管制條例於94年
    1月26日經總統以華總一義字第09400010101公布，並於94年
    1 月28日起生效。經核修正前同條例第十一條第四項，關於
    「持有第四條第一項第一款所定其他可發射金屬或子彈具有
    殺傷力之各式槍砲者，處一年以上七年以下有期徒刑，併科
    新臺幣七百萬元以下罰金。」，修正後相關規定移至第八條
    第四項，而該條項規定「持有第四條第一項第一款所定其他
    可發射金屬或子彈具有殺傷力之各式槍砲者，處三年以上十
    年以下有期徒刑，併科新臺幣七百萬元以下罰金。」。茲比
    較新舊法之適用，以舊法有利於行為人。則被告幫助持有改
    造槍枝之部分，自應適用94年1月28日修正前槍砲彈藥刀械
    管制條例第十一條第四項之規定。又被告行為後，關於同條
    例第十二條第四項持有子彈之規定，並未修正，自無新舊法
    比較問題，合先敘明。
  (二)查被告幫助未經許可，持有可發射子彈具有殺傷力之槍枝，
    及改造子彈，核其所為，係違反修正前槍砲彈藥刀械管制條
    例第十一條第四項之未經許可持有可發射子彈具有殺傷力之
    槍枝罪，暨同條例第十二條第四項之罪。被告幫助他人犯罪
    ，為從犯，爰依刑法第三十條第二項規定分別減輕其刑。被
    告先後二次幫助犯行，時間緊接，罪名與犯罪構成要件相同
    ，均顯係基於概括犯意為之，應各依連續犯之規定論以一罪
    ，並分別加重其刑，且依法先加重後減輕其刑。再被告以一
    幫助行為觸犯幫助持有槍枝、子彈二罪名，為想像競合犯，
    應依刑法第五十五條規定，從一情節較重之幫助持有槍枝罪
    處斷。
  (三)爰審酌被告並無前科犯行，品行尚佳、幫助友人購買槍枝、
    子彈，危害社會治安，及其犯罪後坦承犯行之態度等一切情
    狀，量處如主文所示之刑，且就併科罰金部分諭知易服勞役
    之折算標準示懲。另查被告前未曾受有期徒刑以上刑之宣告
    ，有台灣高等法院被告全國前案紀錄表一紙在卷可按，其犯
    罪後已深知悔悟，本院認其經此科刑教訓後，當益知警惕，
    信無再犯之虞，因認其所受宣告之刑，以暫不執行為適當，
    爰併予宣告緩刑二年，以勵來茲，而啟自新。
  (四)另扣案如附表所示之槍枝、子彈屬違禁物，依法宣告沒收。
    至於扣案改造子彈中，送鑑定後，採樣六顆試射部分，其已
    經試射而失其違禁性，非屬違禁物，爰不為沒收之諭知。
三、公訴意旨雖以被告於遭警方查獲後，深表悔悟，全力供出其
    槍枝流向，並配合警方陸續追回其所流出之槍彈，請求本院
    依證人保護法第十四條及槍砲彈藥刀械管制條例第十八條第
    一、四項等規定，予以減輕其刑等語。惟查：
  (一)證人保護法「第二條所列刑事案件之被告或犯罪嫌疑人，於
    偵查中供述與該案案情有重要關係之待證事項或其他共犯之
    犯罪事證，因而使檢察官得以追訴該案之其他共犯者，以經
    檢察官事先同意者為限，就其因供述所涉之犯罪，減輕或免
    除其刑。」證人保護法第十四條第一項定有明文。亦即，前
    開減輕或免除其刑係【以經檢察官事先同意者為限】。然遍
    觀全卷，本件並無檢察官事先同意被告得適用證人保護法規
    定之筆錄記載或相關證據。是本件尚與證人保護法第十四條
    第一項之要件不符，不得據以減輕被告之刑。
  (二)槍砲彈藥刀械管制條例第十八條第四項明定：犯本條例之罪
    ，於偵查或審判中自白，並供述全部槍砲、彈藥、刀械之來
    源及去向，因而查獲或因而防止重大危害治安事件之發生者
    ，減輕或免除其刑，是此自白情形，必須於偵查或審判中自
    白，並供述【全部槍砲、彈藥之來源「及」去向，因而查獲
    】或因而防止重大危害治安事件之發生者，始能減免其刑（
    最高法院90年度台上字第6549號判決參照）。依卷附筆錄記
    載，本件係因另案被告丁○○已查獲後，於九十三年十一月
    十八日第十九次警詢時供出被告曾介紹朋友向其買槍，警方
    因而於九十三年十二月十四日將被告拘提到案，有卷附另案
    被告丁○○及被告之警詢筆錄可稽。亦即，本件並非因被告
    供出槍枝、子彈之來源而查獲另案被告丁○○，自與槍砲彈
    藥刀械管制條例第十八條第四項所定須並供述全部槍砲、彈
    藥之來源【及】去向，【因而查獲】或因而防止重大危害治
    安事件之發生之要件不符，亦不得據以減輕被告之刑。
四、據上論斷，應依刑事訴訟法第二百九十九條第一項前段，修
    正前槍砲彈藥刀械管制條例第十一條第四項、槍砲彈藥刀械
    管制條例第十二條第四項，刑法第二條第一項但書、第十一
    條前段、第五十六條、第三十條、第五十五條、第四十二條
    第二項、第七十四條第一款、第三十八條第一項第一款，罰
    金罰鍰提高標準條例第二條，判決如主文。
本案經檢察官乙○○到庭執行職務。
中　　華　　民　　國　　94　　年　　9 　　月　　22　　日
　　　　      刑事第二庭審判長法　官　鄭  文  祺
　　　　　　　    　　　　　　法　官  林  中  如
　　　　　　　　　    　　　　法　官　陳  賢  德
以上正本證明與原本無異。
如不服本判決，應於收受送達後10日內向本院提出上訴書狀（應
附繕本）。
　　　　　　　　　　　  　　　書記官  楊  宗  哲
中　　華　　民　　國　　94　　年　　9 　　月　　23　　日
附錄法條：
（修正前）槍砲彈藥刀械管制條例第11條第4項：
未經許可，持有、寄藏或意圖販賣而陳列第一項所列槍砲者，處
1年以上7年以下有期徒刑，併科新臺幣7百萬元以下罰金。
（修正前）槍砲彈藥刀械管制條例第12條第5項、第1項：
未經許可，製造、販賣或運輸子彈者，處1年以上7年以下有期徒
刑，併科新台幣500萬元以下罰金。
第 1 項至第 3 項之未遂犯罰之。
附表：
┌──┬─────┬───┬─────────────┐
│編號│  種  類  │數  量│  備                  註  │
├──┼─────┼───┼─────────────┤
│1   │土造手槍（│一枝  │係仿BERETTA 廠84型半自動手│
│    │槍枝管制編│      │槍製造之玩具手槍換裝土製金│
│    │號：110215│      │屬槍管改造而成之改造手槍，│
│    │4171）    │      │機械性能良好，可擊發編號2 │
│    │          │      │之土造子彈，認具殺傷力。  │
├──┼─────┼───┼─────────────┤
│    │土造子彈  │十七顆│原扣案二十三顆係土造子彈，│
│2   │          │      │均具直徑約8.0mm 之土造金屬│
│    │          │      │彈頭，採樣六顆試射，均可擊│
│    │          │      │發，認具殺傷力（剩十七顆）│
│    │          │      │。                        │
└──┴─────┴───┴─────────────┘
